臺灣臺中地方法院刑事判決
110年度訴字第911號
公  訴  人  臺灣臺中地方檢察署檢察官
被      告  林楹舜



選任辯護人  趙彥榕律師(法扶律師)
上列被告因違反毒品危害防制條例案件，經檢察官提起公訴（11
0年度偵字第10063號、第11149號），本院判決如下：
    主    文
林楹舜犯如附表編號1至6所示之罪，各處如附表編號1至6所示之
刑及沒收。應執行有期徒刑陸年陸月。
    犯罪事實
一、林楹舜明知甲基安非他命係毒品危害防制條例第2條第2項第
    2款列管之第二級毒品，依法不得持有及販賣，竟分別基於
    販賣第二級毒品甲基安非他命以營利之犯意，持用其所有iP
    hone行動電話1支(含門號0000000000號SIM卡1張，下稱本案
    行動電話)，與黃健棠聯繫交易甲基安非他命事宜後，於附
    表編號1至6所示之時間、地點，以如附表編號1至6所示方式
    ，將甲基安非他命販賣與黃健棠。
二、案經臺中市政府警察局第三分局、第五分局報告臺灣臺中地
    方檢察署檢察官偵查起訴。
    理    由
壹、程序方面
　　本判決下述所引用被告林楹舜以外之人於審判外之陳述，檢
    察官、被告及辯護人，於本院審理時對於該等證據能力均不
    爭執（本院卷一第132頁至第136頁、第143頁、第145頁、第
    215頁至第219頁、本院卷二第13頁至第17頁），且迄於言詞
    辯論終結前亦未聲明異議，本院審酌上開證據資料作成時之
    情況，尚無違法不當及證明力明顯過低之瑕疵，認為以之作
    為證據應屬適當，依刑事訴訟法第159條之5規定，均有證據
    能力。
貳、實體方面　　
一、認定犯罪事實所憑之證據及理由
  ㈠上開犯罪事實，業據被告於警詢或偵訊及審判中坦承不諱(他
    字第9916號卷第101頁至第103頁、第115頁至第129頁、他字
    第604號卷第145頁至第151頁、本院卷一第129頁至第141頁
    、第211頁至第225頁、本院卷二第21頁、第22頁)，並經證
    人黃健棠證述在案（他字第604號卷第11頁至第15頁、他字
    第9916號卷第9頁至第12頁），且有109年12月1日、109年12
    月9日、110年1月8日員警偵查報告各1份、黃健棠109年12月
    8日指認犯罪嫌疑人紀錄表1份、被告與黃健棠109年12月6日
    毒品交易之車行紀錄照片2張、車輛詳細資料報表2份【BGW-
    7583自用小客車、RAS-0721租賃小客車】、109年12月6日毒
    品交易影像相片1份、黃健棠與被告Line對話紀錄擷圖、被
    告照片1份、黃健棠暱稱「棠」與被告暱稱「小/（//./ω/./
    /)/小」之Line對話紀錄擷圖、LineID、個人帳號照片1份、
    黃健棠手機轉帳明細翻拍照片1份、109年11月28日被告駕駛
    車牌號碼0000-00號自小客車之車行紀錄照片1張及匯出文字
    資料1份、109年11月28日監視器影像擷取照片1份、車輛詳
    細資料報表1份【2525-M9自用小客車】、車行記錄匯出文字
    資料1份、竹南中港郵局帳號00000000000000號帳戶之客戶
    資料、歷史交易清單1份、淡水郵局帳號00000000000000號
    帳戶之客戶資料、歷史交易清單1份、渣打國際商業銀行股
    份有限公司109年12月22日函暨所附帳號00000000000000號
    帳戶之客戶基本資料、歷史明細查詢、申請資料1份、中國
    信託商業銀行股份有限公司109年12月18日函暨所附帳號000
    000000000號帳戶之客戶基本資料、存款交易明細、自動化
    交易LOG資料1份在卷可稽（他字第9916號卷第7頁至第8頁、
    第13頁至第15頁、第19頁至23頁、第27頁至第53頁、他字第
    604號卷第7頁至第9頁、第31頁至第87頁、第95頁、第101頁
    至第123頁、偵字第11149號卷第139頁至第158頁、第173頁
    至第205 頁)，足認被告之自白與事實相符，可信為真實。
  ㈡販賣甲基安非他命係違法行為，非可公然為之，被告與購毒
    者黃健棠並非至親，倘非有利可圖，自無平白甘冒觸犯重罪
    之風險而特意於約定地點親自交易甲基安非他命與上開購毒
    者之理，且被告於本院審理時自陳販賣毒品是賺一點量差供
    自己施用等語明確(本院卷一第223頁)，足認被告主觀上確
    有營利之意圖甚明。
  ㈢綜上，本案事證明確，被告犯行堪以認定，應依法論科。
二、論罪科刑之理由
  ㈠核被告就附表一編號1至6所為，均係犯毒品危害防制條例第4
    條第2項之販賣第二級毒品罪。被告為販賣甲基安非他命目
    的而持有甲基安非他命之低度行為，各為其販賣高度行為所
    吸收，皆不另論罪。
  ㈡被告所犯如附表一編號1至6犯行，犯意各別，行為不同，應
    分論併罰。
  ㈢刑法第47條第1項規定累犯處罰「加重本刑至二分之一」，採
    「必加主義」，司法院釋字第775號解釋以其不分情節，一
    律須加重最低本刑，於不符合刑法第59條所定要件之情形下
    ，致生行為人所受之刑罰超過其所應負擔罪責之個案，不符
    罪刑相當原則、比例原則，於此範圍內，在刑法第47條第1
    項修正前，為避免發生上述罪刑不相當之情形，法院應斟酌
    個案，裁量是否依該規定加重最低本刑。查被告前因施用第
    二級毒品案件，經臺灣苗栗地方法院以109年苗簡字第885號
    判處有期徒刑3月確定，嗣於109年5月18日易科罰金執行完
    畢，有臺灣高等法院被告前案紀錄表在卷可按，是被告於前
    案有期徒刑執行完畢5年內，故意再犯本案有期徒刑以上之
    各罪，固均為累犯。然參酌司法院釋字第775號解釋意旨，
    被告所犯前案為施用毒品案件與本案販賣第二級毒品犯行之
    犯罪型態、不法內涵及對社會之危害程度，均有所差別，難
    認被告具有特別惡性或對於刑罰反應力薄弱之情形，並參以
    起訴書所載僅請求本院斟酌是否加重其刑等情，認就被告本
    案所犯各罪，均無依刑法第47條第1項規定加重其刑之必要
    。
  ㈣被告就附表一編號1至6所示之販賣第二級毒品罪，於偵查及
    審判中均自白犯罪，均應適用毒品危害防制條例第17條第2
    項規定，各減輕其刑。
  ㈤犯本條例第4條至第8條、第10條或第11條之罪，供出毒品來
    源，因而查獲其他正犯或共犯者，減輕或免除其刑，毒品危
    害防制條例第17條第1項定有明文。所謂「供出毒品來源，
    因而破獲者」，係指被告供出毒品來源之有關資料，諸如前
    手之姓名、年籍、住居所、或其他足資辨別之特徵等，使調
    查或偵查犯罪之公務員因而對之發動調查或偵查並破獲者而
    言。申言之，被告之「供出毒品來源」，與調查或偵查犯罪
    之公務員對之發動調查或偵查並進而破獲之間，論理上須具
    有先後且相當的因果關係，非謂被告一有供出毒品來源之人
    ，而破獲在後，即得依上開規定予以減、免其刑(最高法院1
    10年度台上字第5509號、第5510號判決意旨參照)。查被告
    於警詢時供出其毒品來源為「小龜」、「高○宏」、「王○喜
    」、「李○碁」、林冠維、洪雲基等人，經本院函詢結果略
    為：1.林冠維、洪雲基部分，臺中市政府警察局第三分局回
    覆以：警方以林冠維係黃健棠於110年1月6日提供警方林冠
    維車牌因此循線查獲，洪雲基部分係警方調閱黃健棠匯款帳
    戶金融資料掌握，故林冠維、洪雲基乃本分局已掌握之毒品
    上手，不屬被告所供出等情，有該分局110年10月11日函暨
    所附員警職務報告、洪雲基所申設中國信託商業銀行開戶資
    料、交易明細表1份在卷可參(本院卷一第157頁、第159頁)
    ；另臺灣臺中地方檢察署函覆則認為：被告確有供出上手林
    冠維，並經本署以110年度偵字第23763號案件提起公訴等情
    ，有該署110年10月15日函暨所附起訴書1份存卷可查(本院
    卷一第171頁、第173頁)。2.「小龜」、「高○宏」、「王○
    喜」、「李○碁」部分，因被告以通訊軟體聯絡，購毒之訊
    息皆已刪除，並無因被告供述查獲上手「小龜」、「高○宏
    」、「王○喜」、「李○碁」等人之情事，有臺中市政府警察
    局第五分局110年5月25日函、10月15日函暨所附員警職務報
    告各1份在卷可參(本院卷一第83頁、第85頁、第177頁、第1
    79頁)。而依110年度偵字第23763號起訴書，被告於附表編
    號6販售與黃健棠之甲基安非他命，係向林冠維所購得，另
    林冠維該販賣毒品案件，經本院以110年度訴字第1522號判
    決在案，判決書亦提及係由被告供述，查知林冠維與洪雲基
    涉嫌共同販賣第二級毒品，有該案判決書1份存卷可憑(本院
    卷一第370頁)，足認被告向林冠維購買毒品之行為與本案附
    表編號6部分具關聯性，林冠維係因被告供出查獲，爰就附
    表編號6部分，依毒品危害防制條例第17條第1項規定減輕其
    刑，並依刑法第70條、第71條第2項規定遞減輕之。其餘犯
    行則與供出毒品來源因而查獲之要件不符，無上開減刑規定
    之適用。
  ㈥另刑法第59條規定之酌量減輕其刑，必須犯罪另有特殊之原
    因與環境，在客觀上足以引起一般同情，認為即使予以宣告
    法定最低度刑，猶嫌過重者，始有其適用。此所謂法定最低
    度刑，固包括法定最低本刑；惟遇有其他法定減輕之事由者
    ，則應係指適用其他法定減輕事由減輕其刑後之最低度刑而
    言。倘被告別有法定減輕事由者，應先適用法定減輕事由減
    輕其刑後，猶認其犯罪之情狀顯可憫恕，即使科以該減輕後
    之最低度刑仍嫌過重者，始得適用刑法第59條規定酌量減輕
    其刑（最高法院100年度台上字第744號判決意旨參照）。而
    毒品戕害國人健康，嚴重影響社會治安，故政府立法嚴禁販
    賣毒品，並以高度刑罰來遏止毒品氾濫，被告自身亦有施用
    毒品，明知毒品之惡害，卻未考慮販賣毒品害人害己，又被
    告各次販賣金額不低，再被告本案犯行依上揭規定減輕其刑
    後，編號1至5部分最低可量處有期徒刑5年、編號6部分最低
    可量處有期徒刑1年8月，無何客觀上足以引起一般同情，科
    以最低度刑猶嫌過重顯可憫恕之情形，況立法者為加強遏阻
    此類行為，已加重刑責，故無適用刑法第59條規定再酌量減
    輕其刑之餘地 ，附此敘明。
  ㈦爰審酌被告明知毒品會嚴重戕害施用者之健康，更可能因施
    用毒品導致家財散盡、或為購買毒品鋌而走險，有危害社會
    安全之虞，竟無視國家杜絕毒品犯罪之禁令，為本案販賣甲
    基安非他命之犯行，行為實屬可議。另考量被告販賣毒品之
    期間、次數為6次、對象僅1人、各次交易數量及金額、被告
    犯罪動機、目的、手段等情節，再衡以其於偵查及審判中均
    坦承犯行，並參以被告前科素行，有臺灣高等法院被告前案
    紀錄表1份在卷可參；與被告自陳高中肄業，先前從事鐵工
    ，需扶養1名子女等一切情狀（本院卷一第225頁），分別量
    處如附表一編號1至6所示之刑。另參酌刑法第51條第5款係
    採限制加重而非累加原則，及現行實務對於販賣毒品罪之執
    行刑量定，僅依其所宣告之最高刑度就其餘每次犯行略加其
    刑度等情，蓋因刑罰邊際效應隨刑期而遞減、行為人所生痛
    苦程度隨刑期而遞增之情形及行為人復歸社會之可能性等情
    ，對被告所犯各罪並定其應執行之刑如主文所示。
三、沒收
  ㈠未扣案之本案行動電話1支，為被告犯本案販賣第二級毒品罪
    聯絡所使用之物，經被告供承在案(本院卷一第223頁、本院
    卷二第21頁)，應依毒品危害防制條例第19條第1項規定，於
    其所犯各罪之項下均宣告沒收之，並於全部或一部不能沒收
    或不宜執行沒收時，依刑法第38條第4項規定追徵其價額。
  ㈡被告就附表一編號1至6所示販賣毒品之犯行，均已收取各該
    次交易之販毒對價(均詳如附表所示)，業經被告坦承如前，
    各該款項均為被告犯上開各罪之犯罪所得，雖未扣案，仍應
    依刑法第38條之1第1項前段、第3項之規定，分別於其所犯
    各罪項下宣告沒收，並於全部或一部不能沒收或不宜執行沒
    收時，追徵其價額。　　
據上論斷，應依刑事訴訟法第299條第1項前段，判決如主文。
本案經檢察官林忠義提起公訴，檢察官林煒容、林文亮到庭執行
職務。
中　　華　　民　　國　　111 　 年　　10　　月　 27　　日
                  刑事第十一庭 審判長法　官  丁智慧　 
                                     法  官  蔡逸蓉
                                     法  官  黃麗竹
以上正本證明與原本無異。
如不服本判決應於收受送達後20日內向本院提出上訴書狀，並應
敘述具體理由；其未敘述上訴理由者，應於上訴期間屆滿後20日
內向本院補提理由書（均須按他造當事人之人數附繕本）「切勿
逕送上級法院」。
                             　　　　書記官  姚志鴻
中　　華　　民　　國　　111 　 年　　10　　月　 27　　日
附錄本案論罪科刑法條全文：
毒品危害防制條例第4條　
製造、運輸、販賣第一級毒品者，處死刑或無期徒刑；處無期徒
刑者，得併科新臺幣3,000萬元以下罰金。
製造、運輸、販賣第二級毒品者，處無期徒刑或10年以上有期徒
刑，得併科新臺幣1,500萬元以下罰金。
製造、運輸、販賣第三級毒品者，處7年以上有期徒刑，得併科
新臺幣1,000萬元以下罰金。
製造、運輸、販賣第四級毒品者，處5年以上12年以下有期徒刑
，得併科新臺幣500萬元以下罰金。
製造、運輸、販賣專供製造或施用毒品之器具者，處1年以上7年
以下有期徒刑，得併科新臺幣150萬元以下罰金。
前五項之未遂犯罰之。
附表：犯罪事實(時間：民國；金額：新臺幣)　　　
編號 時間 地點 販賣毒品方式 所犯罪名及宣告刑        (不含沒收) 1 109年8月26日下午3時許 新竹縣湖口鄉湖口工業區附近 於109年8月26日中午12時28分許，林楹舜持本案行動電話，以通訊軟體Line暱稱「小/（//./ω/.//)/小」與黃健棠暱稱「棠」約定交易甲基安非他命事宜後，林楹舜駕駛車牌號碼000-0000號自用小客車，於左列時間、地點，交付甲基安非他命1包予黃健棠，黃健棠當場支付7,000元予林楹舜。 林楹舜犯販賣第二級毒品罪，累犯，處有期徒刑伍年參月。 未扣案犯罪所得新臺幣柒仟元、未扣案iPhone行動電話壹支(含門號○○○○○○○○○○號SIM卡壹張)，均沒收之，於全部或一部不能沒收或不宜執行沒收時，追徵其價額。 2 109年9月1日下午9時53分許 苗栗縣○○鎮○道0號公路通宵交流道旁「統一超商」前 於109年9月1日下午7、8時許，林楹舜持本案行動電話，以通訊軟體Line暱稱「小/（//./ω/.//)/小」與黃健棠暱稱「棠」約定交易甲基安非他命事宜後，黃健棠先於同日下午8時42分許，轉帳8,000元至林楹舜所提供之渣打國際商業銀行帳戶，林楹舜再駕駛車牌號碼000-0000號自用小客車，於左列時間、地點，交付甲基安非他命1包予黃健棠。 林楹舜犯販賣第二級毒品罪，累犯，處有期徒刑伍年肆月。 未扣案犯罪所得新臺幣捌仟元、未扣案iPhone行動電話壹支(含門號○○○○○○○○○○號SIM卡壹張)，均沒收之，於全部或一部不能沒收或不宜執行沒收時，追徵其價額。 3 109年9月9日下午7時54分許 新竹縣○○鄉○道0號湖口休息站附近 於109年9月9日下午2時47分許，林楹舜持本案行動電話，以通訊軟體Line暱稱「小/（//./ω/.//)/小」與黃健棠暱稱「棠」約定交易甲基安非他命事宜後，黃健棠先於同日下午2時55分許，透過郵局自動櫃員機匯款8,000元至林楹舜所提供之竹南中港郵局帳戶，林楹舜再駕駛車牌號碼000-0000號自用小客車，於左列時間、地點，交付甲基安非他命1包予黃健棠。 林楹舜犯販賣第二級毒品罪，累犯，處有期徒刑伍年肆月。 未扣案犯罪所得新臺幣捌仟元、未扣案iPhone行動電話壹支(含門號○○○○○○○○○○號SIM卡壹張)，均沒收之，於全部或一部不能沒收或不宜執行沒收時，追徵其價額。 4 109年9月22日下午11時許 不詳地點 於109年9月22日下午9時55分許，林楹舜持本案行動電話，以通訊軟體Line暱稱「小/（//./ω/.//)/小」與黃健棠暱稱「棠」約定交易甲基安非他命事宜後，黃健棠先於同日下午10時18分許，透過自動櫃員機匯款5,000元至林楹舜所提供之竹南中港郵局帳戶，林楹舜再駕駛車牌號碼000-0000號自用小客車，於左列時間、地點，交付甲基安非他命1包予黃健棠。 林楹舜犯販賣第二級毒品罪，累犯，處有期徒刑伍年貳月。 未扣案犯罪所得新臺幣伍仟元、未扣案iPhone行動電話壹支(含門號○○○○○○○○○○號SIM卡壹張)，均沒收之，於全部或一部不能沒收或不宜執行沒收時，追徵其價額。 5 109年11月28日上午2時48分許 黃健棠位在臺中市○區○○路000號12樓之住處 於109年11月27日下午5、6時許，林楹舜持本案行動電話，以通訊軟體Line暱稱「小/（//./ω/.//)/小」與黃健棠暱稱「棠」約定交易甲基安非他命事宜後，黃健棠先於同日下午7時20分許，轉帳1萬元至林楹舜所提供之淡水郵局帳戶，林楹舜再駕駛車牌號碼0000-00號自用小客車，於左列時間、地點，交付甲基安非他命1包予黃健棠，黃健棠當場另支付1萬1,000元予林楹舜。 林楹舜犯販賣第二級毒品罪，累犯，處有期徒刑伍年陸月。 未扣案犯罪所得新臺幣貳萬壹仟元、未扣案iPhone行動電話壹支(含門號○○○○○○○○○○號SIM卡壹張)，均沒收之，於全部或一部不能沒收或不宜執行沒收時，追徵其價額。 6 109年12月6日下午11時25分許 臺中市○區○○○路0段00號「艾莉絲酒店」旁 於109年12月6日下午4時4分許，林楹舜持本案行動電話，以通訊軟體Line暱稱「小/（//./ω/.//)/小」與黃健棠暱稱「棠」約定交易甲基安非他命事宜後，黃健棠先於同日下午5時38分許，轉帳1萬元至林楹舜所提供之中國信託商業銀行帳戶，林楹舜再駕駛車牌號碼000-0000號自用小客車，於左列時間、地點，交付甲基安非他命1包予黃健棠，黃健棠當場另支付1萬7,000元予林楹舜。 林楹舜犯販賣第二級毒品罪，累犯，處有期徒刑貳年。 未扣案犯罪所得新臺幣貳萬柒仟元、未扣案iPhone行動電話壹支(含門號○○○○○○○○○○號SIM卡壹張)，均沒收之，於全部或一部不能沒收或不宜執行沒收時，追徵其價額。